最高法院刑事判決
                       111年度台上字第507號
上  訴  人  許宏駿                    
選任辯護人  林秀夫律師
上列上訴人因妨害性自主案件，不服臺灣高等法院臺中分院中華
民國110年8月25日第二審判決（108年度侵上訴字第93號，起訴
案號：臺灣臺中地方檢察署106年度偵字第28929 號），提起上
訴，本院判決如下：
    主  文
原判決關於有罪部分撤銷，發回臺灣高等法院臺中分院。
    理  由
一、本件原審審理結果，認定上訴人許宏駿有其事實欄（下稱事
    實欄）所載對未滿14歲之甲女（人別資料詳卷，案發時4 歲
    餘）犯強制猥褻4 次犯行，因而撤銷第一審科刑之判決，改
    判仍論處上訴人對未滿14歲之女子犯強制猥褻4 罪刑，併定
    應執行刑有期徒刑4年6月，固非無見。
二、惟查：
㈠、審理事實之法院，對於卷內被告有利及不利之直接、間接證
    據，應一律注意，詳為調查，綜合全案證據資料，本於經驗
    法則與論理法則以定其取捨，並將取捨證據及得心證之理由
    ，於判決內詳加說明，且不得將各項證據予以割裂，分別單
    獨觀察判斷。故證據雖已調查，但尚有其他足以影響結果之
    重要疑點或證據並未調查釐清，仍難遽為被告有利或不利之
    認定，否則即有調查職責未盡之違法。又刑事訴訟法第161
    條第1 項規定：檢察官就被告犯罪事實，應負舉證責任，並
    指出證明之方法。所謂犯罪事實應依證據認定之，及檢察官
    之舉證責任，自須就各個獨立評價之行為，提出各自足以說
    服法院確認各行為均有罪之證據，不能籠統以本質上只能證
    明片段行為之證據資料，欲作為證明全部各行為之依據。而
    關於被告被訴分論併罰之多次犯行，法院憑以認定有罪之各
    項證據，尤須逐一印證、剖析，始足當之。至犯罪事實有關
    之時間、地點等事項，除有特殊情形外，固非犯罪事實之構
    成要件要素，然因該項記載旨在辨別犯罪之個別性，事涉案
    件是否業經合法審理而為判決效力所及，亦即是否為既判力
    所及範圍而受拘束，故必須要能特定審理之對象及範圍，以
    足供當事人對之為證據提出之主張及為事實與法律之辯論，
    否則自屬妨害被告訴訟上防禦權之合法行使。
　　原判決係認定上訴人自民國105年9月至同年11月間，利用甲
    女在A幼兒園（名稱地址詳卷）每週四下午5時至6時選讀另
    外付費之課後感覺統合課程時，趁機將甲女帶往廁所後，自
    行脫下褲子，對甲女說：「如果不摸，要用親的」等語，令
    甲女撫摸其下體，致甲女不敢不從，即拉著甲女雙手前後摩
    擦其生殖器，直至其射精，以此方式，違背甲女意願，分別
    對甲女強制猥褻行為共4 次等情，並於理由內敘明甲女歷次
    陳述遭猥褻之次數、過程、用語等主要情節大致一致，且有
    證人即甲女之母乙女、祖母丙女及其班級導師VICKY （即徐
    ○○）老師（以上3人，人別資料均詳卷）分別於警詢、偵訊
    、第一審及原審之證述，再佐以卷內其餘相關證據資料，可
    資為甲女指證之補強證據，為其認定上訴人有上揭所犯強制
    猥褻各犯行之主要論據。惟上訴人始終否認有本件強制猥褻
    各犯行，而原判決既認上訴人上揭4次犯行間，犯意個別、
    行為互殊，應分論併罰，然就上開證據何以均足以補強甲女
    指證上訴人所犯各次犯行，並未逐一剖析敘明其理由及所憑
    之依據，徒依被害人僅陳述就讀A幼兒園時選讀上訴人所教
    感覺統合課程期間內上訴人所為4次且手法相同性侵害犯行
    之籠統指訴，遽認上訴人有本件4 次強制猥褻犯行，已嫌理
    由欠備。且依卷內資料及筆錄之記載：⑴甲女就被強制猥褻
    時間、地點之指訴：第1次係於「早上，飯前。吃點心之前
    」、「在1樓廁所」；第2次係於「下午。下午的點心之後」
    、「還是一樣的那一間（即1 樓廁所）」、「本來在多功能
    教室。胖虎哥哥（即上訴人）拉伊的手去的」；第3 次、第
    4次則係「不記得。只有記得第一次、第二次」，後則稱第3
    次「在2樓」，第4次係「早上，吃飯之後，吃點心之前」、
    「在1樓」、「上完課，原本已經在睡覺了。……VICKY老師有
    在旁邊，她沒有看到，後來她走出去外面。……他叫我摸他尿
    尿的地方，他再摸我臉，他摸完我的臉，然後他去舞台上跟
    我一起練習運動，然後再去裡面上課，再帶我去VICKY 老師
    那邊」等語（見他字6467號卷第17至20頁、第63頁正背面）
    ，依上情甲女所指述之被強制猥褻之時間似非均在事實欄所
    載之下午5時至6時另外付費之課後感覺統合課程時間，地點
    亦非在同一廁所內。何況參酌卷附鑑定報告亦說明甲女對次
    數之描述顯然有困難，雖說出遭性侵之次數為4次，然甲女
    同時也為係發生於同一天或下一天等矛盾之指述（見原判決
    第18頁第30、31行），是甲女指述「遭性侵4次」是否全然
    可採，尚非無疑。⑵依甲女於106年10月13日會同履勘時，於
    現場指出之案發地點係該幼兒園2樓室內遊戲室，而非已改
    建為貴賓室之感覺統合課教室（見警卷第49至52頁），而上
    訴人於警詢時就上課時間則供稱：伊擔任該幼兒園體適能老
    師。課內部分，每個星期四早上9時20分至11時20分，固定
    上體適能的課程，通常都是在戶外的草皮上課，如果遇到下
    雨，就會在1 樓的多功能教室上課。課外部分，也是每個星
    期四下午16時至17時，在2樓的體適能教室上課等語（見警
    卷第6、7頁），核與證人VICKY老師於偵查及原審所證，與
    甲女案發時就讀幼兒園之課表（見他字6467號卷第50至53頁
    、原審卷第2 宗第244 頁、警卷第53頁背面、他字6467號不
    公開卷㈠第32至34頁）亦相符合，佐以上開甲女關於上訴人
    第4次犯行指稱當時導師VICKY在場，但VICKY 老師沒有看到
    等語，上訴人所供伊於該幼稚園兼課，除負責課後感覺統合
    課程外，亦負責上午或下午之體適能課程，似非無據。倘若
    無訛，則原判決事實認定上訴人所為犯行之課程時間、地點
    是否正確無訛，即有再予詳查釐清之必要，以確定其審理範
    圍。⑶甲女曾供稱上訴人在猥褻過程中以手機拍攝其臉部等
    情，然依卷附臺中市政府警察局婦幼警察隊106年12月1日中
    市警婦偵字第0000000000號函附臺中市政府警察局刑事警察
    大隊數位證物採證報告（見他字6467號卷第81至85頁背面）
    ，已敘明：「已將筆記型電腦及行動電話內於105年9月1日
    至106年8月31日所建立及刪除之相片檔案擷取出來供承辦單
    位憑辦」，及「經檢視所擷取電腦及手機內圖檔等相關資料
    ，查無與本案有關之犯罪證據」等語，該採證報告既已言明
    其採證範圍包括「已刪除之相片檔案」，則原判決未再向該
    採證單位函詢上訴人是否曾刪除某檔案、該刪除之檔案是否
    已復原、其有無可能採取某些方法使刪除之檔案無法復原，
    或函詢相關電信業者上訴人使用之扣案手機型號，有無於上
    開期間內更換，以確認本件起訴事實是否已毫無可疑，逕以
    手機扣案時日距案發已久，檔案可能已遭刪除、或上訴人可
    能更換新手機等臆測之情，遽認上開數位採證報告查無相關
    犯罪資料不足以為有利上訴人之認定云云（見原判決第32頁
    第13至19行），尚非無研究餘地。究竟實情為何，原判決未
    詳予細究，遽認甲女之證述，輔以上揭證人證詞及卷內其餘
    證據資料、鑑定報告、鑑定人證詞均可資為甲女指訴各次犯
    行之補強證據，尚嫌率斷而有違證據法則。
㈡、有罪之判決書，對於被告有利之證據不採納者，應說明其理
    由，為刑事訴訟法第310條第2款所明定，故有罪判決書對於
    被告有利之證據，如不加以採納，必須說明其不予採納之理
    由，否則即難謂無判決不備理由之違誤。原判決依據甲女之
    指述，認定上訴人「於105年9月至105年11月間，利用上感
    覺統合課程時，在該幼稚園之廁所內，違背甲女意願，分別
    對甲女為猥褻行為共4次」（見原判決第1頁第27至30行），
    且敘明「甲女並非指述每次上課均遭侵害」（同判決第31頁
    第18行），而認上訴人所辯不足採信。然依乙女（即甲女之
    母）於偵查中證稱甲女報名之課後體能課僅上過4次（見他
    字6467號卷第23頁背面），倘若無訛，則甲女選讀課後體能
    課4次均遭侵害，原判決上開論斷不無矛盾而與經驗法則相
    違。另稽之乙女於106年10月3日偵訊時所呈交之課後繳費收
    據4紙以觀，其上課期間係105年8月份至11月份（見他字646
    7號不公開卷㈠第29、30頁），如甲女報名之課後體能課僅上
    過4次為真，則依每月4次上課計，乙女何以需繳交4個月份
    之費用？原判決既認定甲女年幼，對於時間、地點等細節部
    分難為精準記憶，因此難認甲女對主要情節即上訴人拉其進
    廁所、要求其摸尿尿的地方等情之指述為不可信。惟依據上
    開證據資料及乙女證詞，原判決未說明認定上訴人於不同時
    日之感覺統合課程，分別對甲女為上開4 次強制猥褻犯行所
    憑之證據及理由，何況依甲女之指述或卷內其他證據資料，
    亦無從據以認定上訴人均係於上開時日下午5至6時之感覺統
    合課時程內，利用其他兒童躲貓貓時帶甲女進入廁所為強制
    猥褻行為，並逕以認定上訴人本件4次犯行即係發生其所開
    設之感覺統合課程之105年9月至同年11月間。事涉重典及本
    件基本犯罪事實之確定，以及上訴人之防禦權行使與所犯究
    係幾罪等情，原判決就此未詳加析究，遽為上訴人所犯上開
    4 罪之認定，難謂無理由不備及應於審判期日調查之證據而
    未調查之違法。
三、以上或為上訴意旨所指摘，或為本院得依職權調查之事項，
    而上述違背法令影響於事實之確定，本院無可據以為裁判，
    應認原判決此部分有撤銷發回更審之原因。又原判決關於上
    訴人被訴於第1次、第2次、第3次另撫摸甲女下體部分，以
    與前揭有罪部分具實質上一罪關係，說明不另為無罪之諭知
    ，亦經第一審認定不能證明該部分有罪，檢察官、上訴人均
    未就此部分提起上訴，自不在本院審理範圍，附此敘明。
據上論結，應依刑事訴訟法第397條、第401條，判決如主文。
中　　華　　民　　國　　111 　年　　11　　月　　2 　　日
                  刑事第七庭審判長法　官  段  景  榕
                                  法　官  楊  力  進
                                  法　官  宋  松  璟
                                  法　官  蔡  新  毅
                                  法　官  沈  揚  仁
本件正本證明與原本無異
                                  書記官
中　　華　　民　　國　　111 　年　　11　　月　　9 　　日